【裁判字號】    89,易,3164
【裁判日期】    891012
【裁判案由】    傷害
【裁判全文】
臺灣臺中地方法院刑事判決                        八十九年度易字第三一六四號
    公  訴  人  臺灣臺中地方法院檢察署檢察官
    被      告  乙○○
                丙○○
右列被告因傷害案件，經檢察官提起公訴（八十九年度偵字第一一八四０號、一二０
０一號 ），本院判決如左：
    主  文
乙○○傷害人之身體，處拘役參拾日，如易科罰金，以參佰元折算壹日。
丙○○無罪。
    事  實
一、乙○○與丙○○係兄弟，為家庭暴力防治法第三條第四款所定之家庭成員，平日
    兄弟二人相處不睦。乙○○於民國（下同）八十九年一月十一日十四時許，在台
    中縣霧峰鄉○○路九八０號住處，因其電話遭丙○○移位至客廳他處，心生不悅
    ，與丙○○起糾葛，竟基於普通傷害之犯意，以手勒住丙○○之頸部，致丙○○
    受有下唇、頸部、右手背有紅腫之傷害，丙○○為防衛乙○○之現時不法攻擊，
    乃以自備之瓦斯噴霧器噴射乙○○，乙○○始罷手。
二、案經丙○○告訴暨台中縣警察局霧峰分局報請臺灣臺中地方法院檢察署檢察官偵
    查起訴。
    理  由
壹、有罪部分：
一、訊據被告乙○○否認有上揭傷害犯行，辯稱：伊二人當時固因電話移位發生爭吵
    ，但伊並未打傷丙○○，是丙○○拿瓦斯噴霧器噴伊云云。惟查，右揭事實，業
    據告訴人即被告丙○○指訴明確，核與證人甲○○於本院審理中之證述情節相符
    合，其稱：我大伯不照顧我婆婆，因我婆婆住院，我去他家拿牡蠣湯給她喝，我
    們進去時，他就問我們為什麼移動他的電話，就用手勒住我先生的胖子，我先生
    就趕快拿噴霧器噴他，我報警後，看見他還勒住我先生脖子，我亦拿噴霧器噴他
    ，他才鬆手等語，足見告訴人丙○○指訴情節，與事實相符，堪予採信。此外，
    並有診斷證明書一紙在卷可稽，被告乙○○所辯，顯係卸責之詞，自不足採，所
    犯傷害行為，堪予認定。
二、被告乙○○與告訴人丙○○二人為兄弟關係，係家庭暴力防治法第三條第四款所
    定之家庭成員。核被告乙○○所為，係犯刑法第二百七十七條第一項之傷害罪，
    ，屬家庭暴力防治法第二條第二項之家庭暴力罪。爰審酌被告乙○○素行，與告
    訴人丙○○係兄弟，未念兄弟情誼，僅因細故，即毆打其弟，破壞家庭和諧，且
    犯後否認犯行等一切情狀，量處如主文所示之刑，並諭知易科罰金之折算標準，
    以示懲儆。
貳 、無罪部分：
一、公訴意旨以：被告乙○○、丙○○兄弟二人，於上揭時、地，發生爭執時，被告
    乙○○以手勒住丙○○之頸部，被告丙○○亦以瓦斯噴霧器噴射乙○○，致乙○
    ○受有兩眼結膜炎、臉部紅疹之傷害，因認被告丙○○涉有傷害罪嫌等語。
二、按對於現在不法之侵害，而出於防衛自己或他人權利之行為，不罰；又不能證明
    被告犯罪或其行為不罰者，應諭知無罪之判決；刑法第二十三條前段及刑事訴訟
    法第三百零一條第一項分別定有明文。
三、公訴人認被告丙○○涉有前揭傷害之犯行，係以被害人乙○○之指述及其提出之
    診斷證明書一紙為其主要論據。訊據被告丙○○固坦承案發當時，有拿瓦斯噴霧
    器噴灑乙○○等情，惟辯稱：因乙○○時常對伊恐嚇，伊乃帶噴霧器防身，案發
    當時，兄弟二人發生爭執，乙○○以手勒住伊之脖子，伊為自衛，始拿防身之瓦
    斯噴霧器噴射乙○○等語。經查：被害人乙○○於八十九年一月十一日十四時許
    ，因其電話遭丙○○移位至客廳他處，心生不悅，而與被告丙○○起爭吵，即以
    手勒丙○○之頸部等情，業據被告丙○○陳述甚明，已如前述，而證人甲○○於
    本院審理中亦證稱：我們進去時，乙○○就問我們為什麼移動他的電話，就用手
    勒住丙○○的脖子，丙○○始取出噴霧器噴他，我報警後，看見乙○○還勒住丙
    ○○脖子，我亦拿噴霧器噴他，乙○○才鬆手等語。由此可見，被告丙○○之所
    以會以瓦斯噴霧器攻擊乙○○，純係遭受乙○○之現時不法侵害，故被告丙○○
    所辯，應堪採信。被告丙○○所為，雖該當刑法第二百七十七條第一項傷害罪之
    構成要件，但其行為當時，如上所述，正遭受被害人乙○○勒住其脖子，其所受
    不法侵害之狀態仍繼續存在，其為防衛自己之身體免受傷，而以瓦斯噴霧器噴射
    被害人乙○○，以排除其所受之不法侵害，並於侵害狀態排除後，中止其行為，
    顯係客觀上所必要，且未過當，依前開刑法第二十三條前段之規定，被告之行為
    因有阻卻違法事由存在，不具實質違法性，行為不罰，因此，被告丙○○主張其
    係正當防衛乙節，應屬可採。揆諸前揭法條規定，自應為被告丙○○無罪之諭知
    。
據上論斷，應依刑事訴訟法第二百九十九條第一項前段、第三百零一條第一項，刑法
第二百七十七條第一項、第四十一條，罰金罰鍰提高標準條例第一條前段、第二條，
判決如主文。
中    華    民    國      八十九      年      十      月      十二      日
                                      台灣台中地方法院刑事第六庭
                                              法  官   黃  峻  隆
附錄論罪科刑實體法條文：
右正本證明與原本無異。
如不服本判決，應於判決送達後十日內向本院提出上訴狀，上訴於臺灣高等法院臺中
分院( 須附繕本 )。
                                              書記官
中    華    民    國      八十九      年      十      月      十九      日
刑法第二百七十七條
傷害人之身體或健康者，處三年以下有期徒刑、拘役或一千元以下罰金。
犯前項之罪因而致人於死者，處無期徒或七年以上有期徒刑，致重傷者，處三年以上
十年以下有期徒刑。


司法院資訊處製作；財團法人民間司法改革基金會備份。
